【裁判字號】    95,交簡上,3
【裁判日期】    950720
【裁判案由】    過失傷害
【裁判全文】
臺灣嘉義地方法院刑事判決             95年度交簡上字第3號
上  訴  人
即  被  告  甲○○
上列上訴人因過失傷害案件，不服本院嘉義簡易庭九十四年度嘉
交簡字第六六八號中華民國九十四年十一月二十五日第一審判決
（臺灣嘉義地方法院檢察署檢察官聲請簡易判決處刑書案號：九
十四年度偵字第六○三○號），提起上訴，本院管轄之第二審合
議庭改依通常程序之第一審判決如下：
    主  文
原判決撤銷。
甲○○無罪。
    理  由
一、本件檢察官聲請簡易判決處刑意旨略以：被告甲○○於民國
    九十四年五月四日下午三時許，駕駛車牌號碼九五○○─Ｊ
    Ｂ號自用小客車，沿嘉義市○○路由北往南方向行駛，途經
    嘉義市○○路四一號前之人車擁擠處所及道路發生臨時障礙
    處所時，應注意減速慢行，作隨時停車之準備，及應注意車
    前狀況及兩車併行之間隔，並隨時採取必要之安全措施，而
    依當時情形並無不能注意之情形，竟疏未注意及此，致與甫
    自店家走出道路之行人乙○○發生擦撞，致乙○○受有左脛
    骨開放性骨折之傷害。因認被告涉犯刑法第二百八十四條第
    一項之過失傷害罪嫌。
二、按犯罪事實應依證據認定之，無證據不得認定犯罪事實；又
    不能證明被告犯罪者，應諭知無罪之判決，刑事訴訟法第一
    百五十四條第二項、第三百零一條第一項分別定有明文。次
    按認定不利於被告之事實，須依積極證據，苟積極證據不足
    為不利於被告事實之認定時，即應為有利於被告之認定，更
    不必有何有利之證據。此之所謂證據，須確屬能為被告有罪
    之證明，而無瑕疵可指者，始足當之；再者，犯罪事實之認
    定，應憑證據，所謂證據，須適於為被告犯罪事實之證明者
    ，始得採為斷罪資料，如未能發現相當證據，或證據不足以
    證明，自不能以推測或擬制之方法以為裁判基礎；又所謂認
    定犯罪事實所憑之證據，雖不以直接證據為限，間接證據亦
    包括在內，然而無論直接或間接證據，其為訴訟上之證明，
    須於通常一般人均不致有所懷疑，而得確信其為真實之程度
    ，始得據之為有罪之認定，倘其證明尚未達到此一程度，而
    有合理懷疑存在時，即應為無罪之判決（最高法院二十九年
    上字第三一○五號、三十年上字第八一六號、四十年台上字
    第八六號、五十三年台上字第二七五○號、七十六年台上字
    第四九八六號分別著有判例參照）。
三、檢察官認上訴人即被告涉犯過失傷害犯行，係以告訴人乙○
    ○之指述，並有道路交通事故現場圖、調查報告表、診斷證
    明書及照片附卷可稽為其論據。
四、訊據被告否認有何行過失傷害之犯行，辯稱：告訴人係被伊
    右後車輪壓到，當時伊車都已經過了三分之一，可能是告訴
    人自己走出來才被伊車子壓到等語。經查：
  (一)本件告訴人之告訴狀亦陳稱係於上揭時、地遭被告所駕駛之
    上揭車輛之右後車輪輾過其左腳掌後，因重心失衡，而致跌
    倒，左腳脛骨骨折等情。因本件車禍發生地為嘉義市○○路
    四一號前，因該路段為一熱鬧夜市，平時白天即有相當多攤
    位擺設佔據慢車道，故路面常常僅能容納一輛汽車通行，二
    車交會時，須相當注意，並擇其較寬廣之路段，始能交會通
    行，此有照片八幀附卷可參（見本院卷第四四頁至第四七頁
    ），是告訴人行車時均僅能在快車道上行駛，且車速至多較
    步行稍快。
  (二)又查本件被告之車輛係直行，並非轉彎，其前輪既已經超過
    告訴人之身體，而車身未碰擊到告訴人，依常情判斷，除非
    告訴人突然走出到被告車旁，並將左腳掌踰越其車輪行經路
    線，否則被告之後輪應不會輾壓到告訴人之左腳掌，是被告
    於擁擠的路段駕車，除注意車前狀況之外，是否仍能注意到
    告訴人突然將腳貼近車身，而快速煞停，實值懷疑。
  (三)本件經送臺灣省嘉雲區車輛行車事故鑑定委員會鑑定結果，
    亦認為，行人（即告訴人）乙○○繞越慢車道放置之物品（
    衣架）進入快車道，未注意左側車輛動態，為肇事原因。甲
    ○○駕駛自用小客車，無肇事因素等情，有該委員會九十五
    年三月七日嘉雲鑑九五○○五一字第○九五五八○○七四七
    號函及鑑定意見書各一份附卷可稽（見本院卷第二三頁至第
    二六頁），是依上述鑑定意見亦認為被告並無肇事因素。
  (四)雖本件依檢察官之聲請再送臺灣省車輛行車事故覆議鑑定委
    員會覆議，該委員會鑑定結果認為：「一、行人乙○○，於
    快車道內行走時未注意駛近車輛動態，為肇事主因。二、甲
    ○○駕駛自小客車，行經人車擁擠路段未充分注意車前狀況
    ，為肇事次因。」等情，有該委員會之覆議意見書一份可參
    （見本院卷第五三頁至第五四頁）。然查，被告之車身及前
    車輪均已經過告訴人之身體，而未碰擊或輾壓到告訴人，可
    見被告行車時已注意其車前狀況，雖其右後車輪輾壓告訴人
    之左腳掌，但此並非被告車前狀況之情形，被告如何注意，
    況本件依上所述，應係告訴人突然左腳踰越車輪行經路線而
    致輾壓，被告猝不及防，其具有客觀不可避免性，故覆議意
    見認為被告係因未充分注意車前狀況而有過失等情，應屬誤
    會。從而本件被告應無過失可言。
五、原審判決以被告罪證明確，因以論罪科刑，量處拘役五十日
    ，併諭知易科罰金之折算標準，固非無見，惟綜上各情參互
    以觀，本案既缺乏積極證據足認被告有何檢察官所指之過失
    傷害犯行。原判決未予審酌，即遽認被告涉有前開犯行，並
    加以論罪科刑，尚有違誤。被告提起上訴指摘原判決不當，
    為有理由，應由本院將原判決撤銷改判，另為被告無罪之諭
    知，以昭公允。又本案具有刑事訴訟法第四百五十一條之一
    第四項第三款應為無罪諭知之情事，原審本應依同法第四百
    五十二條規定，改適用通常程序審判，惟因誤用簡易程序裁
    判，當由本院準用刑事訴訟法第三百六十九條第二項規定撤
    銷原判決，逕依通常程序為第一審判決。
據上論斷，應依刑事訴訟法第四百五十五條之一第一項、第三項
、第四百五十一條之一第四項第三款、第四百五十二條、第三百
六十九條第一項、第二項、第三百六十四條、第三百零一條第一
項，判決如主文。
本案經檢察官李志明到庭執行職務
中    華    民    國    95    年    7     月    20    日
                  刑事第三庭  審判長法  官  沈福財
                                    法  官  卓春慧
                                    法  官  陳仁智
上列正本證明與原本無異。
如不服本判決，應於判決送達後10日內向本院提出上訴狀（應附
繕本）。
中    華    民    國    95    年    7     月    20    日
                                    書記官  李佳惠


司法院資訊處製作；財團法人民間司法改革基金會備份。
